臺灣臺中地方法院刑事判決　　　　　　　95年度易字第3234號
公　訴　人　臺灣臺中地方法院檢察署檢察官
被　　　告　甲○○
上列被告因竊盜案件，經檢察官聲請簡易判決處刑（95年度偵字
第10420號），本院沙鹿簡易庭認不宜以簡易判決處刑，簽移本
院刑事庭改依通常程序審理判決如下：
        主  文
甲○○無罪。
        理  由
一、公訴意旨略以：被告甲○○與2名姓名年籍不詳之男子（均
    未到案）共同基於意圖為自己不法所有之犯意聯絡，結夥於
    民國95年4月7日13時15分許，被告騎乘其所有之車牌號碼
    JUR－608號機車，另2名男子共同騎乘車號不明之黑色機車
    ，前往臺中縣大安鄉○○村○○路堤防旁，由該2名男子持
    足為兇器之鐵剪1支，將乙○○所有由甲六路堤防牽往農田
    灌溉抽水馬達用電使用之電纜線（長約50公尺）剪下，被告
    則在堤防路旁把風。得手後，分別如上騎乘各該機車，並由
    乘坐於黑色機車後座之男子以手將所竊得之電纜線拖行於地
    上，一起沿甲六路往南埔路方向逃逸。適丙○○、丁○○夫
    妻駕駛自小客車行經該處目擊上情，即以行動電話報警，並
    於被告等人逃逸時，駕車尾隨，被告等人發現遭尾隨後，隨
    即將電纜線丟棄於甲六路上，因認被告涉有刑法第321條第1
    項竊盜罪嫌。
二、按犯罪事實應依證據認定之，無證據不得認定犯罪事實；不
    能證明被告犯罪者，應諭知無罪之判決，刑事訴訟法第154
    條第2項、第301條第1項前段分別定有明文。次按刑事訴訟
    法上所謂認定犯罪事實之證據，指足以證明被告確有犯罪行
    為之積極證據而言，該項證據必須適合於被告犯罪事實之認
    定，始得採為斷罪之資料（最高法院69年台上字第4913 號
    判例意旨參照），如未能發現相當證據，或證據不足以證明
    ，自不能以推測或擬制之方法，為裁判基礎（最高法院40年
    台上字第86號判例意旨參照）。
三、訊據被告甲○○堅詞否認有何竊盜犯行，辯稱：當時是在堤
    防旁小便，兩個年輕人來問路，伊告知後他們就騎機車離開
    ，沒有看見機車上有電纜線，且伊行動不便，不可能把風。
    之所以出現在現場，是因為要去找一位叫「林忠」的人，他
    家住附近等語。公訴人認被告涉有上開竊盜罪嫌，無非係以
    證人丙○○、丁○○之證述、現場圖、翻拍列印照片12張及
    贓物認領保管單等依據。惟查：
（一）乙○○所有由甲六路堤防牽往農田灌溉抽水馬達用電使用
      之電纜線確有於前揭時地，遭2名姓名年籍不詳之男子以
      鐵剪剪下，而被告亦出現於案發現場附近。該2名男子隨
      後一起沿甲六路往南埔路方向逃逸，並因丙○○、丁○○
      夫妻駕車尾隨，彼等發現後隨即將電纜線丟棄於甲六路上
      逃逸等情，業據被告於警詢及本院審理時均坦承在卷，核
      與證人丙○○、丁○○之證述相符，復有現場圖、翻拍列
      印照片12張及贓物認領保管單附卷可按，此部分之事實，
      堪以認定。
（二）證人丙○○於本院審理時到庭結證稱：伊有看到被告在堤
      防旁小便，沒看到他做其他事，剪電線的是在堤防另一邊
      的2名男子，沒看到該2名男子將電線拖上來後有無與被告
      交談，之後被告有與該2名男子一前一後離開，並且都有
      加速。從頭到尾都未看見或聽見被告有與該2名男子交談
      。之所以認為被告是在把風，是因為被告若不是在把風，
      應該小便完就會離開，且該2名男子騎車離開時，被告也
      跟著騎車離開。被告若要找林忠，應該在林忠家就停下來
      ，不會到案發現場。但伊無法研判被告與該2名男子是同
      夥，兩部機車沒有停靠在一起，相距約3到5公尺等語。證
      人丁○○於本院審理時則到庭結證稱：伊有看到該2名男
      子在剪電線，想要靠近記車牌或破壞機車。記被告車牌時
      ，被告在小便。該2名男子騎車離開時，被告也跟著離開
      等語，有本院96年1月30日審判筆錄在卷可查。是本案2位
      證人所目睹者，為該2名男子竊取電線之行為，但就被告
      與該2名男子是否具有犯意聯絡，證人2人並未確實聽聞被
      告與該2名男子之交談內容，證人2人之證詞自無從證明被
      告確有與該2名男子謀畫籌議如何竊取電線；再就有無行
      為分擔部分，證人2人所目睹者，僅為被告確有出現於竊
      盜現場附近、之後騎乘機車往相同方向離去、皆有加速駛
      離等情，然並未目睹被告有著手實施竊取電線之行為。至
      於證人丙○○雖在偵查中及本院審理時均證稱被告有為把
      風之行為，然證人丙○○在本院審判時係證述：伊之所以
      會認為被告在把風，是因為被告若不是在把風，應該小便
      完就會離開，且該2名男子騎車離開時，被告也跟著騎車
      離開。被告若要找林忠，應該在林忠家就停下來，不會到
      案發現場云云，惟該認定被告有分擔把風行為之說法係證
      人丙○○推測之詞，並無其他積極證據足以佐證。且按證
      人之個人意見或推測之詞，除以實際經驗為基礎者外，不
      得作為證據，刑事訴訟法第160條定有明文，故證人丙○○此部分關於被告有為把風行為之證詞，自不認具有證據
      能力。至於被告有與該2名男子騎乘機車往同方向離開、
      均有加速等情，固為事實，惟尚與竊盜時有為把風之行為
      有間。故證人2人之證詞無法證明被告與該2名男子有竊盜
      之犯意聯絡，亦無從證明被告有下手實施竊盜行為或為把
      風之行為分擔。
（三）公訴人雖以：被告對於為何出現在案發現場沒有合理之解
      釋、被告稱其之前去找過林忠，實際上林忠當時根本在監
      執行、當日找林忠沒找到，豈會將機車停在回家的相反方
      向、停在相反方向表示不急著回家，之後卻加速讓證人的
      車輛追不上、該2名男子竊盜得手後怎可能還會向人問路
      、被告供述該2名男子未帶任何物品，但實際上彼等帶有
      長達50公尺之電纜線，被告不可能沒看到，可見被告所言
      不實在等語，認被告涉有上揭竊盜犯嫌。然查：認定不利
      於被告之事實，須依積極證據，苟積極證據不足為不利於
      被告事實之認定時，即應為有利於被告之認定，更不必有
      何有利之證據（最高法院30年上字第816號判例意旨參照
      ）。認定犯罪事實應依證據，為刑事訴訟法所明定，故被
      告否認犯罪事實所持之辯解，縱屬不能成立，仍非有積極
      證據足以證明其犯罪行為，不能遽為有罪之認定（30年上
      字第1831號判例意旨參照）。本案被告行跡雖確有可疑之
      處，所為之辯解亦難圓其說，然此僅係間接事證，並未能
      直接認定符合竊盜之構成要件，而僅能在認定有罪之積極
      證據存在時，補強該積極證據之證明力爾。本案既查無積
      極證據足以證明被告涉有竊盜犯行，已如前述，雖被告之
      辯解容有可疑之處，惟揆諸前揭判例，仍無從以竊盜罪相
      繩。
四、綜上所述，檢察官所為舉證，均不足以證實被告確有竊盜之
    意圖及犯行，依據本院調查結果，亦未發見其他不利於被告
    之積極證據，因認不能證明被告犯罪，自應為被告無罪之諭
    知。
據上論斷，應依刑事訴訟法第452條、第301條第1項，判決如主
文。
本案經檢察官戊○○到庭執行職務
中　　華　　民　　國　　96　　年　　2 　　月　　15　　日
                  刑事第十三庭  審判長  法  官   李秋娟
　　　　　　　　　                      法　官　 黃裕仁
                                        法　官　 許月馨
以上正本證明與原本無異。
如不服本判決，應於收受送達後10日內向本院提出上訴書狀（應
附繕本）。
　　　　　　　　　　　　　　　　　　　　書記官   黃美雲
中　　華　　民　　國　　96　　年　　2 　　月　　15　　日
